---
title: "Calidad del café"
format:
  html:
    toc: true
    lang: es
    theme: minty
---

## Introducción

El presente pretende utilizar archivo de datos de 206 muestras de café que realizo Fatih Boyar para , mediante graficos de dispersion, cuartiles e hitorgramas, encontrar y realcionar datos caracteristiosd e cada cafe con su puntaje total, para de esta manera determinar si factores como, la altitud o el color afectan en la calidad del cafe, se hizo huso de bibliotecas como ggplotly, dplyr, sf, DT y readr para la fabricacion de estos graficos.

## Carga de bibiliotcas y paquetes.

```{r}
#| label:  carga-biblioteca
#| warning: false
#| message: false
#| code-fold: false

library(tidyverse)
library(DT)
library(plotly)
library(gapminder)
library(ggplot2) 
library(ggthemes)
library(sf)
library(dplyr)
library(readr)
```

## Tabla de datos

```{r}
#| label: tabla de datos
#| warning: false
#| message: false
#| code-fold: true

coffee_quality <-
  read_delim(
    file = "coffee-quality.csv",
    col_select = c(
      "Country_of_Origin",
      "Variety",
      "Color",
      "Altitude",
      "Total_Cup_Points",
    )
  )

coffee_quality |>
 datatable(
     options = list(
      pageLength = 5,
      language = list(url = '//cdn.datatables.net/plug-ins/1.10.11/i18n/Spanish.json')
    )
 )
```

## Distribucion del puntaje total

```{r}
#| label: histograma-puntaje-total
#| warning: false
#| message: false
#| code-fold: true

Histograma_TCP <- 
  coffee_quality |>
  ggplot(aes(x = Total_Cup_Points)) +
  geom_histogram(
    aes(
      text = paste0(
        "Total de puntos: ", round(after_stat(x), 2), "\n",
        "Frecuencia: ", after_stat(count)
      ),
        y = after_stat(density) 
    ), 
    bins = 10
  ) + 
  geom_density() +
  scale_y_continuous(labels = scales::label_comma()) +
  ggtitle("Distribucion de total de puntos") +
  xlab("Total de Puntos") +
  ylab("Frecuencia") +
  labs(subtitle = "Datos de coffee quality", caption = "Fuente:  https://github.com/fatih-boyar/coffee-quality-data-CQI.") +
theme_dark()

ggplotly(Histograma_TCP, tooltip = "text") |> 
  config(locale = 'es')
```

## Grafico de dispersion entre altitud y puntaje total.

```{r}
#| label: Altitud_vs_Puntaje_Total
#| warning: false
#| message: false
#| code-fold: true

grafico_TCP_vs_ALT <-
  coffee_quality |>
  ggplot(aes(x = Altitude, y = Total_Cup_Points)) +
  geom_point(aes(
    text = paste0( 
      "Altitud: ", Altitude,  "\n",
      "Total de Puntos: ", Total_Cup_Points
    )
  )) +
  geom_smooth() +
  ggtitle("Altitud vs Total de puntos") +
  xlab("Altitud (mtsnm)") +
  ylab("Puntaje Total") +
  labs(subtitle = "Datos de Coffee Quality por Fatih Boyar",
       caption = "Fuente: https://github.com/fatih-boyar/coffee-quality-data-CQI.",
       color = "Total de Puntos") +
 theme_dark()

ggplotly(grafico_TCP_vs_ALT, tooltip = "text") |> 
  config(locale = 'es')
```

## Estadisticas para el puntaje total por color.

```{r}
#| label: Puntaje-total-por-color
#| warning: false
#| message: false
#| code-fold: true

caja_TCP_COL <-
coffee_quality |>
  ggplot(aes(x = Color, y = Total_Cup_Points)) +
  geom_boxplot() +
  ggtitle("Distribución del puntaje total por color") +
  ylab("Puntaje Total") +
  labs(subtitle = "Datos de Coffee Quality por Fatih Boyar", caption = "Fuente: https://github.com/fatih-boyar/coffee-quality-data-CQI.") +
  theme_dark()

# Gráfico de caja plotly
ggplotly(caja_TCP_COL) |> 
  config(locale = 'es')
```
